臺灣臺北地方法院民事判決　　　　1　　 93年度訴字第4403號
　　原　　　告　甲○○
　　被　　　告　丙○○
　　兼訴訟代理人　乙○○
當事人間返還借款事件，本院於93年12月20日言詞辯論終結，判
決如下：
    主  文
被告乙○○應給付原告新台幣伍拾柒萬元整及自民國九十三年十
月二十一日起至清償日止，按年息百分之五計算之利息，如對財
產為強制執行無效果時，由被告丙○○給付之。
訴訟費用由被告負擔。
本判決於原告以新台幣壹拾玖萬元供擔保後，得假執行。被告如
於假執行實施前，以新台幣伍拾柒萬元預供擔保，得免為假執行
。
  　事實及理由
一、原告起訴主張略以：緣被告乙○○積欠原告新台幣（下同）
    910 萬元，由被告乙○○簽發票據，被告丙○○為背書，屆
    期提示遭退票後，被告央請原告，於民國93年2 月23日被告
    乙○○與原告成立和解，並由被告丙○○擔任保證人。依據
    和解書第6 條約定甲方（被告乙○○）所有台北市○○○路
    ○ 段77巷9 號5 樓及5 樓之1 房地，如將來出售時應先知會
    乙方（原告），出售後扣除償還銀行貸款後之餘額，應優先
    償還乙方，如自簽約日起半年內未出售者，除經乙方同意再
    行出售外，甲方應將之設定抵押予乙方。惟被告簽立和解書
    後，並未依約事先知會原告即將前開房地予以出售，也未將
    出售後扣除償還銀行貸款之餘額57萬元，依和解書第6 條約
    定優先償還乙方。並提出和解書、分期草約等件為證，為此
    聲明如主文所示並願供擔保請求宣告假執行。
二、被告則以被告乙○○自89年6 月間起陸續向原告借款910 萬
    元，月息2 分，後因被告投資失利，於93年2 月間跳票，雙
    方於93年2 月23日以950 萬元（含利息40萬元）和解，被告
    於93年5 月30日前已支付300 萬元，餘款650 萬元分5 年攤
    還，由被告分別開5 張支票與原告，第1 期（到期日94年2
    月1 日）支付150 萬元、第2 期（到期日95年2 月1 日）支
    付150 萬元、第3 期（到期日96年2 月1 日）支付150 萬元
    、第四期（到期日97年2 月1 日）支付150 萬元、第5 期（
    到期日98年2 月1 日）支付50萬元。至今均尚未到期。次依
    和解書第6 條約定係指被告如欲放棄期前利益而欲期前清償
    時，原告同意被告優先償還，償還方式則依和解書第8 條約
    定，甲方（指被告）如期前清償，並按最近一期及最末一期
    均分清償，餘依此類推。故和解書第6 條、第8 條約定係指
    依民法第316 條後段．．．如無反對之意思表示時，債務人
    得於期前為清償。因此被告如不放棄期前利益時，自無本約
    定之適用。且被告前開房地出售所得價金已用於清償和解書
    第3 條之50萬元。為此聲明原告之訴駁回，如受不利之判決
    ，被告願供擔保請准免為假執行。
三、查被告乙○○向原告借款910 萬元，其後於93年2 月21日被
    告乙○○與原告書立分期草約；於同月23日被告乙○○與原
    告簽訂和解書，並由被告丙○○擔任保證人；被告乙○○所
    有前開房地業已出售，扣除貸款等餘額為57萬元，此為雙方
    所不爭執，復有和解書、分期草約附卷可稽，堪信為真實。
    茲兩造所爭執者為原告可否依據和解書第6 條請求被告清償
    出售前開房地價款餘額57萬元。
四、按解釋意思表示，應探求當事人之真意，不得拘泥於所用之
    辭句。民法第98條定有明文。依據和解書第4 條「甲方保證
    餘款650 萬元至遲於5 年內清償完畢，甲方如有一期未支付
    視為全部到期，其清償方式如下：第1 期（到期日94年2 月
    1 日）支付150 萬元、第2 期（到期日95年2 月1 日）支付
    150 萬元、第3 期（到期日96年2 月1 日）支付150 萬元、
    第4 期（到期日97年2 月1 日）支付150 萬元、第5 期（到
    期日98年2 月1 日）支付50萬元。」第6 條「甲方所有台北
    市○○○路○ 段77巷9 號5 樓及5 樓之1 房地，如將來出售
    時應先知會乙方，出售後扣除償還銀行貸款後之餘額，應優
    先償還乙方，如自簽約日起半年內未出售者，除經乙方同意
    再行出售外，甲方應將之設定抵押予乙方。」第8 條「甲方
    如期前清償，並按最近一期及最末一期均分清償，餘依此類
    推。」查兩造簽訂和解書第四條雖約定餘款650 萬元「至遲
    」於5 年內清償完畢，並訂有各期清償期限，惟第4 條之約
    定係指被告「最遲」應清償之期限，屬一般約款。而和解書
    第6 條已明白約定被告乙○○所有前開房地出售扣除償還銀
    行貸款後之餘額，「應優先」償還乙方係屬特別約款。被告
    自應依第6 條約定「優先」清償原告，且優先清償數額依和
    解書第8 條約定如期前清償，並按最近一期及最末一期均分
    清償，餘依此類推。被告雖抗辯應依民法第316 條規定期前
    利益屬被告權利云云。惟查：基於私法自治之原則，兩造已
    明白約定被告所有前開房地出售後餘款「應優先」清償原告
    ，顯然優先於和解書第4 條之約定，更無民法第316 條之適
    用問題。至於被告又抗辯前開房地出售後餘額已用於清償和
    解書第3 條約定之50萬元予原告。然和解書第3 條「甲方保
    證於93年5 月30日前清償乙方50萬元正」，係被告應另於93
    年5 月30日清償原告50萬元，與和解書第6 條約定無涉，和
    解書第3 條與第6 條係被告應個別為清償之行為。被告如何
    清償和解書第3 條之50萬元係屬另一問題，綜上，被告抗辯
    均不足採信。從而，原告依據雙方和解書約定及保證規定請
    求被告乙○○應給付原告57萬元整及自起訴狀繕本送達翌日
    即93年10月21日起至清償日止，按年息5%計算之利息，如對
    其財產為強制執行無效果時，由被告丙○○給付之為有理由
    ，應予准許。被告抗辯為無理由，應予駁回。兩造陳明願供
    擔保，聲請宣告假執行或免為假執行，經核合於法律規定，
    爰分別酌定相當之擔保金額宣告之。
五、結論：原告之訴為有理由，依民事訴訟法第78條、第390 條
    第2項、第392條，判決如主文。
中  　華  　民  　  國　　94  　年　　1　　月　　3　　日
                      民事第四庭法  官  薛中興
正本係照原本作成
如對本判決上訴，須於判決送達後20日內向本院提出上訴狀
中  　華  　民  　  國　　94  　年　　1　　月　　3　　日
                                書記官  薛德芬
